【裁判字號】    98,台上,4134
【裁判日期】    980723
【裁判案由】    違反毒品危害防制條例
【裁判全文】
最高法院刑事判決            九十八年度台上字第四一三四號
上  訴  人  甲○○
上列上訴人因違反毒品危害防制條例案件，不服台灣高等法院中
華民國九十八年五月二十五日第二審判決（九十八年度上訴字第
二０三七號，起訴案號：台灣板橋地方法院檢察署九十七年度毒
偵字第五五四０號），提起上訴，本院判決如下：
    主  文
上訴駁回。
    理  由
按刑事訴訟法第三百七十七條規定：上訴於第三審法院，非以判
決違背法令為理由，不得為之。是提起第三審上訴，應以原判決
違背法令為理由，係屬法定要件；且必須依據卷內資料為具體之
指摘，並足據以辨認原判決已具備違背法令之形式，始屬相當。
如果上訴理由書狀所指摘事項，純係就原審已經詳細調查並於判
決理由內指駁說明之事項，執陳詞重為事實上之爭執，或對原判
決就系爭之法律疑義所為適法之闡述，徒憑己見任意指摘，客觀
上不足據以辨認原判決具備違背法令之形式要件時，即應認其上
訴為違背法律上之程式，予以駁回。又不服地方法院之第一審判
決而提起第二審上訴者，其上訴書狀應敘述具體理由，第二審法
院認為上訴書狀所述理由非具體理由者，應以判決駁回之，刑事
訴訟法第三百六十一條第一項、第二項、第三百六十七條前段分
別定有明文。本件原判決關於上訴人甲○○施用第一級毒品部分
，係以上訴人因不服第一審此部分科刑之判決，提起第二審上訴
，其上訴意旨雖以連續犯規定廢除後，對於部分習慣犯例如吸毒
等犯罪，為避免數罪併罰而使刑罰過重產生不合理現象，就合乎
「接續犯」或「包括的一罪」之情形，應認為構成單一之犯罪，
以限縮數罪併罰之範圍。而數行為於同時同地或密切接近之時地
實行，侵害同一法益，各行為之獨立性極為薄弱，依一般社會健
全觀念，在時間差距上難以強行分開者，在刑法評價上，應視為
數個舉動之接續實行，合為包括一罪之評價，蓋每次施用行為，
均論以獨立一罪，誠屬過苛。上訴人所犯本件與另涉之違反毒品
危害防制條例（台灣台北地方法院九十七年度訴字第一八０三號
）二案，業經二法院分別論處罪刑，實有不妥云云。然刑法刪除
連續犯規定之修法理由，本為使應各自獨立評價之數罪，回歸應
賦予複數法律效果之原貌；且觀諸毒品危害防制條例第十條第一
項、第二項施用毒品罪構成要件之文義，實無從認定立法者本即
預定該犯罪之本質，必有數個同種類行為反覆實行，應非屬集合
犯之罪；又行為人各次施用毒品之行為，於滿足毒癮後，該次行
為即已完成，各次均為各自獨立之行為，彼此無密切不可分之關
係，顯然不合接續犯之構成要件。因認第二審上訴意旨關於施用
第一級毒品部分所指摘第一審判決之違法情形並不存在，核非得
據以提起第二審上訴之具體理由，其此部分之第二審上訴自屬不
合法律上之程式，乃予駁回。從形式上觀察，尚無違背法令之處
。上訴人第三審上訴意旨關於施用第一級毒品部分，仍徒執其所
犯二案之施用第一級毒品行為，應僅成立一罪之陳詞，指摘原判
決不當，並未依卷證資料，就原審所為，以不合法律上程式為由
，駁回其第二審上訴之判決，究有如何違背法令情形為具體指摘
，自不足據以辨認原判決已具備違背法令之形式要件。依上揭說
明，其此部分上訴即屬違背法律上之程式，應予駁回。
據上論結，應依刑事訴訟法第三百九十五條前段，判決如主文。
中    華    民    國  九十八  年    七    月  二十三  日
                      最高法院刑事第四庭
                          審判長法官  張  淳  淙
                                法官  劉  介  民
                                法官  蔡  彩  貞
                                法官  林  俊  益
                                法官  陳  世  雄
      本件正本證明與原本無異
                                      書  記  官
中    華    民    國  九十八  年    七    月  三十一  日
                                                      V


司法院資訊處製作；財團法人民間司法改革基金會備份。
